臺灣臺南地方法院臺南簡易庭民事判決
110年度南勞簡字第35號
原      告  吳素碧  
被      告  王束慧即集賢館食品行


上列當事人間請求給付工資等事件，經本院於民國110年12月13
日言詞辯論終結，判決如下：
    主  文
被告應給付原告新臺幣壹拾萬貳仟零貳拾貳元。
原告其餘之訴駁回。
訴訟費用新臺幣壹仟壹佰壹拾元，其中新臺幣玖佰玖拾玖元由被
告負擔，餘由原告負擔。
本判決原告勝訴部分得假執行。但被告如以新臺幣壹拾萬貳仟零
貳拾貳元為原告供擔保後，得免為假執行。
    事實及理由
一、原告起訴主張：
(一)原告自民國109年6月11日起受雇於被告，擔任仁德門市人員
    ，薪資於109年6月11日起至109年6月16日日間，以時薪計酬
    ，工作55小時。嗣自第二個月即109年7月始，每月薪資為新
    臺幣(下同)23,800元、全勤3,000元。原告並於110年1月31
    日離職，惟被告就109年6月11日起至109年6月16日間之薪資
    ，未依基本工資158元給付；另亦未給付任職期間之加班費
    ，被告尚積欠原告薪資差額3,190元、加班費106,581元，合
    計109,771元未給付。嗣經原告向臺南市政府申請勞資爭議
    調解，惟調解不成立。為此，爰依兩造之勞動契約之法律關
    係，提起本件訴訟，請求被告給付原告加班費、薪資差額等
    。
(二)並聲明：被告應給付原告109,771元。
二、被告則以：否認積欠原告薪資差額。亦否認兩造就109年6月
    11日起至109年6月16日間之薪資約定以時薪資計酬，該部分
    為補貼原告之車馬費，兩造間係約定按月計酬。又雖依簽到
    表所示，原告每日出勤時數達12小時，然兩造約定中午原告
    休息時間為3小時，該期間店面不對外營業，故原告不得請
    求此部分之加班費，資為抗辯。並聲明：請求駁回原告之訴
    。
三、兩造不爭執事項：
(一)109年6月11日起至109年6月16日間，原告工作時數為55小時
    。
(二)自109年7月起，原告薪資為按月計酬。
(三)基本工資最低時薪為158元。
四、兩造爭執事項：
(一)原告請求109年6月11日起至109年6月16日間之最低工資差額
    3,190元，有無理由？
(二)原告請求加班費106,581元，有無理由？
五、得心證理由：
(一)原告請求109年6月11日起至109年6月16日間之最低工資差額
    3,190元，有無理由？　　
 1、按工資由勞雇雙方議定之。但不得低於基本工資。前項基本
    工資，由中央主管機關設基本工資審議委員會擬訂後，報請
    行政院核定之，此勞動基準法第21條第1項、第2項定有明文
    。
 2、次按當事人主張有利於己之事實者，就其事實有舉證之責 
    任，民事訴訟法第277條前段有明文規定。
 3、本件原告主張其於109年6月11日起至109年6月16日間，工作
    55小時，被告以時薪100元計算該期間之薪資，低於基本工
    資，請求被告給付薪資差額，業據其提出109年6月薪資袋為
    證(卷一第35頁)，被告僅抗辯兩造約定按月計酬等語。揆諸
    上開民事訴訟關於舉證責任分配之規定，兩造自應對於自己
    主張有利於己之事實分別負舉證責任，此先予敘明。
 4、經查，原告對於兩造於109年6月11日至同年月16日間係以時
    薪計算一節，提出被告簽名之薪資袋1紙為證(見卷一第35頁
    )。被告對於上開薪資袋關於「55小時」之記載及自己簽名
    真正(見卷二第66頁)均不爭執。本院審閱原告提出之6月份
    薪資袋之記載，就109年6月11-16日(共6天)，記載工作時數
    為55小時，此既為被告填載，衡乎常情，若兩造約定以月薪
    計算，根本無庸特別註記工作時數55小時，並以此為基準計
    算55HX100元=5500元之記載，顯然上開薪資袋之記載，被告
    亦是以55小時作為工作時數，並以每小時100元，計算原告
    之薪資，顯然兩造於109年6月約定薪資是以時薪為計算。
 5、至於被告提出109年8月起之薪資資料(卷二第89頁橘色螢光
    筆)，惟該薪資資料為109年8月，而原告對於109年7月份以
    後計算薪資為月薪一節並不爭執(見卷二第66頁)。而兩造爭
    點在於109年6月間，被告提出109年7、8月之薪資單計算，
    與本案爭點一無關，自無法為有利於被告之認定。而被告自
    認除109年8月份之薪資袋外，並無其他證據可以提出(見卷
    二第66頁)。是本院認被告之舉證並無法使法院為有利於被
    告之認定，自應認被告抗辯兩造就109年6月11-16日約定為
    月薪一節不可採。　　
 6、承上，本件原告於109年6月11日-16日工作時數為55小時，
    而被告僅以每小時100元給付原告薪資，顯然違反勞基法所
    規定法定最低基本工資即時薪158元之規定，原告自得就109
    年6月11日起至109年6月16日止，工作時數55小時，按每小
    時基本工資158元請求被告給付薪資差額。是以，原告請求
    低於最低時薪之薪資差額3,190元【計算式：(158元-100元)
    55小時=3,190元】，核屬有據，應予准許。
(二)原告請求加班費106,581元，有無理由？
 1、按勞基法之立法目的在於保障勞工權益，加強勞雇關係，促
    進社會與經濟發展，而為勞動條件最低標準之規定，故於勞
    工延長工作時間，雇主應依勞基法第24條規定標準發給延長
    工作時間之工資，此屬強制規定，勞雇雙方均應遵守。審酌
    勞動契約屬於雙務契約，勞工在約定的正常工作時間內為雇
    主提供勞務，雇主則以工資為對待給付，勞基法第24條雖規
    定雇主對於延長工作時間的勞工負有給付延長工作時間工資
    的義務，惟依同法第32條第1項規定，雇主如有使勞工在正
    常工作時間以外工作的必要，須經勞雇雙方同意，雇主並應
    給付延長工作時間的工資。
 2、次按出勤紀錄內記載之勞工出勤時間，推定勞工於該時間內
    經雇主同意而執行職務，勞動事件法第38條定有明文。而參
    諸勞動事件法第38條規定之立法理由係謂：雇主本於其管理
    勞工出勤之權利及所負出勤紀錄之備置義務，對於勞工之工
    作時間具有較強之證明能力。爰就勞工與雇主間關於工作時
    間之爭執，明定出勤紀錄內記載之勞工出勤時間，推定勞工
    於該時間內經雇主同意而執行職務；雇主如主張該時間內有
    休息時間或勞工係未經雇主同意而自行於該期間內執行職務
    等情形，不應列入工作時間計算者，亦得提出勞動契約、工
    作規則或其他管理資料作為反對之證據，而推翻上述推定，
    以合理調整勞工所負舉證責任，謀求勞工與雇主間訴訟上之
    實質平等等語，是勞工出勤紀錄所載之出勤時間，應推定其
    業經雇主同意於該期間內服勞務，然雇主仍得提出反證推翻
    上開推定。
 3、本件原告請求被告給付加班費106,581元，業據提出原告109
    年6月至110年1月之簽到表為證(卷一第21-33頁)，被告固辯
    稱提供午休3小時予原告，原告無加班事實及必要，並提出
    證人周梅貞、姜郁琳為證。惟查，證人周梅貞與姜郁琳，分
    別為嘉義門市及屏東門市之加盟主，均與被告所經營之仁德
    門市相隔距離遙遠，自無從完全確定被告營業時間情形(卷
    二第131、133頁)；且雖加盟業者規定加盟主門市營業時間
    應一致，惟就此並未設有違反之處罰機制，亦無不定時訪視
    及監督加盟主實際執行狀況，自難憑嘉義門市及屏東門市午
    休3小時、不對外營業之情形，即推論被告所經營之仁德門
    市營業時間亦相同，故被告所舉證人之證詞均尚不足以使法
    院為有利於被告之認定。
 4、再觀乎前開原告所提出之簽到表，其記載出勤時間均為12小
    時，此有原告提出簽到表附卷可查(見卷一第21-33頁)。而
    被告自認系爭簽到表為被告拿空白表格要原告自己簽到，並
    請原告如實記載（見卷二第120頁)云云。衡諸一般社會通念
    ，雇主對於勞工之出勤本具有管理、監督之權，故如被告認
    原告之簽到記錄與事實有不符之情形，於原告任職期間亦可
    即為處理及更正，然系爭簽到表上均無更正之情形，自無法
    推諉稱簽到表所載均不實在。再綜觀全卷資料，被告並未提
    出其他證據證明每日中午休息3小時之情形。況因被告所經
    營為饅頭加盟店，批貨來零售，原告稱其中午營業方式為其
    一邊吃午餐，客人不定時進來買東西時，始服務客人，仍有
    開門營業等情(見卷二第120頁)。原告所述上開中午營業方
    式，確實在市面上所常見，故符合常情，亦為可行，尚屬可
    採。本院綜合上情，認原告所提出勤紀錄內記載之勞工出勤
    時間，依法應推定勞工於該時間內經雇主同意而執行職務，
    被告既無法提出積極反證推翻該證據。是以，原告既已提出
    109年6月至110年1月之簽到表，則原告主張其有加班之事實
    及必要，即應認為真實可採。
 5、按工資應全額直接給付勞工，勞動基準法第22條第2項定有
    明文。次按雇主延長勞工工作時間者，應依勞基法第24條第
    1項所示各款標準，加給勞工延長工作時間之工資，此勞基
    法第24條第1項亦定有明文。經查，原告每月薪資為26,800
    元(即底薪23,800元、全勤獎金3,000元)，則原告每小時工
    資為108元【計算式：26,800元31日8小時=108元，元以下
    四捨五入】。再原告每日出勤時數為12小時，已如前所述，
    並參原告所提出之109年7月至110年1月加班費計算式(見本
    院卷二第33至47頁)，其上所載各月份加班日數核與前開109
    年6月至110年1月簽到表所載(卷一第21-33頁)相符，自堪信
    為真實。從而，原告請求被告給付其109年6月至110年1月加
    班費98,832元【計算式：4,579元(6月)+7,365元(7月)+15,3
    80元(8月)+13,480元(9月)+15,380元(10月)+13,480元(11月
    )+13,650元(12月)+15,518元(1月)=98,832元】(卷二第49頁
    )，為有理由。原告逾此部分之請求，核屬無據，應予駁回
    。
(三)綜上，原告得請求之薪資差額及加班費金額合計為102,022
    元【計算式：3,190元+98,832元=102,022元】。
五、綜上所述，原告本於勞動契約之法律關係，請求被告給付10
    2,022元，為有理由，應予准許。逾此範圍之請求，為無理
    由，應予駁回。
六、末按各當事人一部勝訴、一部敗訴者，其訴訟費用，由法院
    酌量情形，命兩造以比例分擔或命一造負擔，或命兩造各自
    負擔其支出之訴訟費用；又按法院為終局判決時，應依職權
    為訴訟費用之裁判，民事訴訟法第79條、第87條第1項分別
    定有明文。經核本件訴訟費用額為1,110元，爰依原告一部
    勝訴一部敗訴之情形，確定兩造訴訟費用負擔額如主文第3
    項所示。
七、本判決原告勝訴部分，屬法院就勞工之給付請求而為雇主敗
    訴之判決，依勞動事件法第44條第3項準用第1項規定，應職
    權宣告假執行；併依同條第2項規定，宣告被告如預供擔保
    如主文第4項後段所示之金額後，得免為假執行。
八、本件事證已臻明確，兩造其餘攻擊防禦方法及證據，核與判
    決之結果不生影響，爰不一一論列，併此敘明。
九、據上論結，本件原告之訴為一部有理由，一部無理由，判決
    如主文。
中　　華　　民　　國　　110 　年　　12　　月　　30　　日
            臺灣臺南地方法院臺南勞動簡易庭
                                  法  官  田玉芬
以上正本證明與原本無異。
如不服本判決，應於判決送達後二十日內，向本院提出上訴狀並
表明上訴理由，如於本判決宣示後送達前提起上訴者，應於判決
送達後二十日內補提上訴理由書（須附繕本）。
如委任律師提起上訴者，應一併繳納上訴審裁判費。
中　　華　　民　　國　　110 　年　　12　　月　　30　　日
                                  書記官  林彥汝